【裁判字號】    98,交聲,886
【裁判日期】    990225
【裁判案由】    違反道路交通管理處罰條例聲明異議
【裁判全文】
臺灣新竹地方法院交通事件裁定  98年度交聲字第886號
原處分機關  交通部公路總局新竹區監理所新竹市監理站
異  議  人  甲○○
上列異議人即受處分人因違反道路交通管理處罰條例案件，對交
通部公路總局新竹區監理所新竹市監理站於民國98年11月24日，
以竹監新三字第裁51-CG0000000號違反道路交通管理事件裁決書
所為之處分聲明異議，本院裁定如下：
    主  文
異議駁回。
    理  由
一、按受處分人，不服主管機關所為之處分，得於接到裁決書之
    翌日起20日內，向管轄地方法院聲明異議；又交通法庭認為
    聲明異議無理由者，應以裁定駁回之，道路交通管理處罰條
    例第87條第1 項、道路交通案件處理辦法第19條分別定有明
    文。
二、按高速公路及快速公路交通管制規則第5 條第1 項前段規定
    ，汽車行駛高速公路及快速公路，應依速限標誌指示。次按
    ，對於前項第9 款之違規行為（即行車速度超過規定之最高
    速限或低於規定之最低速限），採用固定或非固定式科學儀
    器取得證據資料證明者，於一般道路須至少於一百公尺，於
    高速公路、快速公路須至少於三百公尺前，明顯標示之；又
    汽車行駛於高速公路、快速公路或設站管制之道路，不遵使
    用限制、禁止、行車管制及管理事項之管制規則而有行車速
    度超過規定之最高速限或低於規定之最低速限之行為者，處
    汽車駕駛人新臺幣（下同）3,000 元以上6,000 元以下罰鍰
    ，並記違規點數一點，道路交通管理處罰條例第7 條之2 第
    3 項、第33條第1 項第1 款、第63條第1 項第1 款分別定有
    明文。
三、原處分意旨略以：異議人即受處分人（下稱異議人）甲○○
    於98年10月2 日上午10時12分許，駕駛車牌號碼2P-0620 號
    自用小客車，行經臺64線15.6公里處（往東方向），有「行
    駛快速公路限速80公里，經測速時速94公里，超速14公里」
    之違規行為，經臺北縣政府警察局以異議人有違反道路交通
    管理處罰條例第33條第1 項第1 款規定之事實，填掣北縣警
    交字第CG0000000 號舉發違反道路交通管理事件通知單（下
    稱舉發通知單）逕行舉發；嗣異議人於應到案日期即98年11
    月14日前提出申訴表示不服，經原處分機關函請原舉發單位
    調查結果，仍認異議人確有前開違規行為，乃依道路交通管
    理處罰條例第33條第1 項第1 款、第63條第1 項第1 款（裁
    決書漏載第63條第1 項第1 款）、違反道路交通管理事件統
    一裁罰標準表之規定，於98年11月24日以交通部公路總局新
    竹區監理所新竹市監理站竹監新三字第裁51-CG0000000號裁
    決書，裁處異議人罰鍰3,000 元，並記違規點數1 點。異議
    人於98年11月24日收受前揭裁決書後，於同年12月1 日聲明
    異議。
四、異議意旨略以：本件「常有測速照相」係設於450 公尺前，
    然速限標誌係在2000公尺前設置，並未在300 公尺內同時設
    有「常有測速照相」及速限標誌。又「常有測速照相」之標
    誌，因字體太小、位置太高及部分為隔音牆遮住等緣故，致
    本件舉發與其他路段相較之下，難認符合道路交通管理處罰
    條例第7 條之2 第3 項之規定。再者，臺64線速限規定與其
    他快速公路之速限規定相異，且臺64線不同路段之速限規定
    亦有不同，卻未廣為宣導，易造成駕駛人之混淆，爰依法聲
    明異議，請求撤銷原處分云云。
五、經查：
（一）本件異議人甲○○於98年10月2 日上午10時12分許，駕駛
      車牌號碼2P-0620 號自用小客車，行經限速80公里之臺64
      線15.6公里處（往東方向），經雷達測速儀測得時速為94
      公里，超過規定限速時速80公里有14公里，經臺北縣政府
      警察局掣單舉發等事實，此有北縣警交字第CG0000000 號
      舉發通知單、交通部公路總局新竹區監理所新竹市監理站
      竹監新三字第裁51-CG0000000號違反道路交通管理事件裁
      決書、臺北縣政府警察局98年12月21日北縣警交字第0980
      187828號、99年1 月4 日北縣警交字第0980195926號函暨
      所附違規採證照片、雷達測速儀檢定合格證書各1 紙附卷
      可稽（見本院卷第18、33至34、37、39、42頁），且異議
      人對於確有前揭違規行為坦承不諱（見本院卷第51頁），
      是異議人駕駛上開自用小客車於前揭時、地有超速行駛之
      違規事實，洵堪認定。
（二）按對於行車速度超過規定之最高速限或低於規定之最低速
      限之違規行為，採用固定或非固定式科學儀器取得證據資
      料證明者，於高速公路須至少於300 公尺前，明顯標示之
      ，道路交通管理處罰條例第7 條之2 第3 項定有明文，立
      法意旨係考量為免用路人在高速行駛中因欲免遭舉發，而
      有臨時改變車速致生危險之情事，特規定之緩衝距離，是
      300 公尺為設置警告標示距離之下限，徵諸法條用語為「
      須至少於300 公尺前」甚明。本件「常有測速照相」之標
      誌距異議人遭取締超速處約450 公尺，核與上開規定相符
      ，是異議人認道路交通管理處罰條例第7 條之2 第3 項之
      規範意旨係於300 公尺內需有標誌一節，尚無足取。
（三）又道路交通管理處罰條例第7 條之2 第3 項之規定，衡其
      立法用意，不外表明科處違規人行政裁罰之目的乃在敦促
      駕駛人依行車速限駕駛，是以科學儀器採證，應由主管機
      關在明顯處告示，用以提醒駕駛人依道路速限行駛，以期
      在駕駛人避免受罰之心理下，達到依行車速限駕駛進而維
      護行車安全之最大效益，尚非謂如有違反，駕駛人超速行
      駛之違規行為即應不罰，應甚明確，是以主管機關若確實
      已採取相當之提醒措施，使駕駛人能及時注意到前方有測
      速照相儀器，而得適時將速度維持在法定速限內，即應認
      已符合法定程序。本件「常有測速照相」之標誌距異議人
      遭取締超速處約450 公尺，且速限標誌亦有在2000公尺前
      設置，另當事人當日行經路線亦設有速度限制標字，此有
      臺北縣政府警察局98年11月16日北縣警交字第0980171996
      號、98年12月21日北縣警交字第0980187828號、99年1 月
      25日北縣警交字第0990009715號函文說明暨所附相片3 紙
      、異議人於99年1 月13日庭呈相片2 紙、本院99年1 月13
      日勘驗筆錄附卷可稽（見本院卷第16、33、38、53至54、
      62至63頁）。依上開照片可知，該「常有測速照相」之標
      誌係矗立於雙向車道之右側，雖因設置高度之故，致「常
      有測速照相」之「照相」二字低於隔音牆，然該標誌長約
      90公分、寬約30公分、字體大小約為11.5公分，且設置之
      位置並無遮蔽或隱藏之情況下，一般用路人在通常情形，
      應可清楚目視，當無疑義，是異議人漠示上開客觀之照片
      標示，徒以字體太小、位置太高云云，委與客觀卷證不符
      ，而不可憑採。再者，道路上所設置「常有測速照相」之
      標誌，僅具提醒、督促駕駛人注意之作用而已，並非以其
      與測速儀器設置之距離、位置妥當與否，作為判定該處是
      否可取締超速違規之依據，而異議人違規超速行駛之行為
      與舉發地告示牌至測速儀器設置之距離、位置妥當與否，
      乃屬二事，無從混為一談，且交通法規之遵守為駕駛人與
      行人之共同義務，不因異議人主張告示牌與測速儀器設置
      之距離、位置妥當與否，即得免除此項義務而得超速行駛
      。異議人如認該交通標誌有設置不當，應循行政管道予以
      建議改善，究不能因其主觀上認為有何違法或不當之處，
      即可據以執為免責之事由。
（四）道路交通管理處罰條例第4 條第2 項規定授權主管機關，
      對於道路交通標誌、標線、號誌之指示、警告、禁制規定
      、樣式、標示方式、設置基準及設置地點等事項制定規則
      ，以執行道路交通管理、維護交通秩序、確保交通安全等
      工作，是主管機關依據當地之路線設計、道路狀況、行車
      流量、肇事資料及其他因素，而為最高速限之規定，此屬
      主管機關之行政裁量範圍，除有重大明顯瑕疵或其他違法
      情形外，一般用路人即均有應予遵守之義務，亦非法院所
      得指摘或變更。本件舉發違規路段係臺64線15.6公里處（
      往東方向），最高速限為80公里，沿途均設有最高速限標
      誌及速度限制標字等情，有臺北縣政府警察局98年12月21
      日北縣警交字第0980187828號、99年1 月25日北縣警交字
      第0990009715號函文及本院99年1 月13日勘驗筆錄可參。
      是主管機關依該道路之車流、路況等情狀，為確保行車秩
      序及安全而訂定各路段之速限，並規定本件違規地點之最
      高速限為每小時80公里，且該路段沿途均設有明顯最高速
      限標誌及速度限制標字，另於臺64線15.6公里處（往東方
      向）前450 公尺處設置「常有測速照相」警告牌，以昭公
      示，是該等行政處分，並無重大明顯瑕疵，且對逾越該法
      定速限之超速駕駛行為，認有影響行車秩序及致生交通事
      故之虞，而依法取締，屬維護交通安全秩序之必要行為，
      異議人既於前揭時地超速行駛，員警依法逕行掣單舉發，
      自屬合理妥適，異議人指摘該等速限係屬不當云云，亦無
      足採。
六、綜上所述，異議人前揭所辯難認可採，本案事證明確，異議
    人有上開違規事實，堪以認定。從而原處分機關依道路交通
    管理處罰條例第33條第1 項第1 款、第63條第1 項第1 款（
    漏載）、道路交通管理事件統一裁罰基準表之規定，裁處罰
    鍰3,000 元，並記違規點數一點之處分，核無違誤。本件異
    議人之異議為無理由，自應將其異議駁回。
七、據上論斷，應依道路交通案件處理辦法第19條，裁定如主文
    。
中    華    民    國    99    年    2     月    25    日
                  交通法庭法  官  王子謙
以上正本證明與原本無異。
如不服本裁定，應於裁定送達後5日內向本院提出抗告狀。
中    華    民    國    99    年    2     月    25    日
                          書記官  陳弘明

司法院資訊處製作；財團法人民間司法改革基金會備份。
